臺灣苗栗地方法院行政訴訟判決
                                       110年度交字第26號
原      告  吳冠鋒  
被      告  交通部公路總局新竹區監理所

代  表  人  吳季娟  


上列當事人間交通裁決事件，原告不服民國110年3月29日竹監苗
字第54-F00000000號裁決，提起行政訴訟，本院判決如下：
    主  文
原告之訴駁回。
訴訟費用新臺幣參佰元由原告負擔。
    事實及理由
一、程序部分：
  ㈠原告起訴時，被告交通部公路總局新竹區監理所代表人為黃
    萬益，訴訟繫屬中變更代表人為吳季娟，並經其聲明承受訴
    訟，核無不合，應予准許。
  ㈡行政訴訟法第237 條之7 規定，交通裁決事件之裁判，得不
    經言詞辯論為之。本件屬交通裁決事件，依兩造所述各節及
    卷內資料其事證已臻明確，本院認無經言詞辯論之必要，爰
    不經言詞辯論而為判決，合先敘明。 　　
二、事實概要：原告騎乘其所有車牌號碼000-000號普通重型機
    車（下稱系爭車輛），於民國110 年2 月9日0時25分許，在
    苗栗縣竹南鎮環市路三段與光復路口（下稱系爭地點），因
    有違反道路交通管理處罰條例（下稱道交條例）第45條規定
    行駛及「駕車行經有燈光號誌之交岔路口闖紅燈」之違規行
    為，經苗栗縣警察局竹南分局（下稱舉發機關）警員填製第
    F00000000 號舉發違反道路交通管理事件通知單（下稱原舉
    發單）以違規法條為道交條例第45條第1項第1款、第53條第
    1項規定而舉發，原告於原舉發單所載應到案日期內向監理
    服務網申訴平台及被告所屬苗栗監理站（下稱苗栗監理站）
    陳述表示不服舉發，經舉發機關於110年3月12日以南警五字
    第1100005976B號函通知原告將原舉發單之違規法條自道交
    條例第45條第1項第1款更正為道交條例第45條第1項第6款規
    定。而被告認原告確有「行駛人行道」、「駕車行經有燈光
    號誌管制之交岔路口闖紅燈」之違規情事，遂於110 年3 月
    29日依道交條例第45 條第1項第6款、第53條及違反道路交
    通管理事件統一裁罰基準及處理細則等規定，以竹監苗字第
    54-F00000000號裁決違反道路交通管理事件裁決書（下稱原
    處分），裁處原告罰鍰新臺幣（下同）2,400元，並記違規
    點數4 點。原告對原處分不服，於法定期間內提起本件行政
    訴訟。
三、原告主張：原告當時從人行道駕車出來左轉，被巡邏員警攔
    下並開闖紅燈及逆向，原告當時告知員警伊從人行道出來並
    無停止線及雙黃線，因原告不服向監理站申訴，然原處分僅
    將違反法條自道交條例第45條第1項第1款更正為道交條例第
    45條第1項第6款，原告不服而提起本件訴訟。並聲明：原處
    分撤銷。 
四、被告則以：
  ㈠本件適用之法令依據為道交條例第45條第1項第6款、第53條
    、第63條，道路交通安全規則第102條第1 項第1 款，道路
    交通標誌標線號誌設置規則第206條第1項第4款及第5款。
  ㈡原告接獲舉發通知單後提起申訴及苗栗監理站向舉發機關函
    查結果，說明如下：
  1.原告接獲舉發通知單後，於110 年3 月10 日至監理服務網
    申訴平台填寫陳述單及向苗栗監理站提起申訴，苗栗監理站
    受理原告申訴後遂向舉發機關函查。
  2.經舉發機關於110年3月12日以南警五字第1100005976B號函
    告原告並副知苗栗監理站將原舉發單之違規法條所引用之道
    交條例第45條第1項第1款更正為道交條例第45條第1項第6款
    等語；並於110年3月23日以南警五字第1100007465號函覆苗
    栗監理站略以：「二、經查本案係員警於110年2月9日00時2
    5分擔服巡邏勤務當場舉發案件，旨揭車輛在光復路與環市
    路三段路口，行經有燈光號誌管制之交岔路口闖紅燈及駕車
    行駛人行道，本分局爰依據道路交通管理處罰條例第45條及
    第53條規定予以舉發。三、依交通部82年4月22日交路字第0
    09811號函發會議紀錄略以：『(一)車輛面對圓形紅燈時仍逕
    予穿越路口至銜接路段，含左轉、直行、迴轉及右轉(依箭
    頭綠燈允許行駛者除外)即視為闖紅燈之行為。』；次按道路
    交通管理處罰條例第45條略以：『汽車駕駛人，爭道行駛有
    下列情形之一者，處新臺幣六百元以上一千八百元以下罰鍰
    ：六、駕車行駛人行道。』，合先敘明。四、經查員警行車
    紀錄器畫面，旨車自環市路三段旁人行道駛出並左轉光復路
    ，此時環市路三段係紅燈狀態，旨車仍逕行穿越路口，違規
    屬實明確；另查路口監視器，旨車非行駛於環市路三段單行
    道，左轉時亦無跨越雙黃線，較無明顯逆向行駛之違規事實
    ，為避免執法爭議，惠請貴站協助將旨揭舉發單法條第45條
    第1項第1款更正為第45條第1項第6款，本分局將另以書函通
    知當事人」。
  3.苗栗縣警察局竹南分局110年3月11日違規事件答辯報告表略
    以：「一、職警員姚孟昌於110年2月9日擔服00-02時巡邏勤
    務，於00時25分在竹南鎮光復路與環市路三段口發現950-DJ
    Z號普重機逆向行駛(環市路三段西向側車道)及闖紅燈(行駛
    於環市路三段西向車道左轉光復路北向車道)，職依規定鳴
    笛攔停，依規定告知駕駛吳冠鋒其已觸犯道路交通管理處罰
    條例第53條第1項闖紅燈及第45條第1項第1款逆向行駛依規
    定告發，吳民現場簽收舉發通知單，職依規定告知事由、應
    到案時間及地點。二、檢視警方蒐證影片內容，申訴人闖紅
    燈及逆向行駛之違規事實明確，請依規定裁罰」。
　4.本件就苗栗監理站審視舉發機關所提供之採證光碟即舉發機
    關員警行車紀錄器影片、路口監視器錄影影片，依時間及影
    片概況分別略述如下：
　⑴影片時間：110年2月9日、檔案名稱：行車紀錄器-1.MP4
  ①00時24分04秒：影片開始。
  ②00時24分04至07秒：員警前方路口號誌為紅燈(員警行駛於光
    復路)，見原告駕駛系爭車輛自環市路三段旁人行道駛出並
    左轉光復路，此時環市路三段係紅燈狀態。
  ③00時24分07秒至影片結束：員警見原告紅燈左轉並駕車向前
    攔查。
  ④00時24分32秒：影片結束。
  ⑵影片時間：2021年02月09日、檔案名稱：監視器-1.MP4
　①00時23分34秒：影片開始。
  ②00時23分34至44秒：此時號誌為紅燈，見原告駕駛系爭車輛
    自人行道迴轉行駛至路口，並紅燈左轉。
  ③00時23分44至48秒：原告消失於畫面中。
  ④00時23分48秒至49秒影片結束：員警見原告紅燈左轉，遂駕
    車尾隨原告至影片結束。
  ㈢原舉發單適用法條有誤之部分，經舉發機關於110年3月12日
    南警五字第1100005976B號函告原告並副知本所苗栗監理站
    協助更正，依行政程序法第101 條第1 項之規定，處罰機關
    裁決前若發現舉發內容有欠缺或錯誤，舉發機關尚得補正。
    經查，原告駕駛之系爭車輛確於上述時、地，有闖紅燈及行
    駛人行道之違規事實，舉發機關針對原告前開違規行為及事
    實而攔查舉發，雖先在系爭舉發通知單記載有漏填之處，惟
    在被告作成原處分前，舉發機關於查復過程中，更正原告原
    舉發單中誤植之內容，且以公文正本函復原告。　
　㈣「車輛面對圓形紅燈時，仍逕予穿越路口至銜接路段，含左
    轉、直行、迴轉及右轉（依箭頭綠燈允許行駛者除外），即
    視為闖紅燈之行為」，交通部82年4月22日交路字第009811
    號函釋意旨參照。是本件舉發員警自得清楚辨識路口號誌之
    變換過程與判斷原告駕車之行向，客觀上應無誤判之虞，又
    由於行車管制號誌之時相呈現以目視方式即足以判斷原告駕
    車紅燈直行之違規行為，而無須藉助科學儀器判斷，據此，
    員警當場目視原告駕車紅燈左轉認其有闖紅燈之違規事實，
    應為可採。復觀道交條例第53條第1項之規範目的，係在要
    求車輛面對圓形紅燈時，停止車輛繼續前進，勿再進入該交
    岔路口，意使該交岔路口內之車輛淨空，以便與該道路交岔
    之另一道路用路人，可放心進入該交叉路口內而直行、左轉
    、右轉，而不致發生危險，並期藉上開罰責收阻嚇及警告之
    效。且所謂闖紅燈，自非單純意指跨越道路之停止線，應指
    車輛面對圓形紅燈時，卻繼續前進，進入交叉路口後，再繼
    續直行通過路口，或左轉至另一道路直行，及右轉至另一道
    路直行，甚至迴轉至對向車道等，因該等行車方式，均已破
    壞另一道路用路人使用該交叉路口之路權，增加路口內行車
    之危險，始加以處罰。據此，本件員警當場目視原告駕車闖
    紅燈之違規事實且有路口監視器畫面及行車紀錄器佐證，應
    為可採。
　㈤道路交通標誌、標線、號誌，係道路交通主管機關依道路交
    通狀況及用路人之需要而依法設置，用以管制交通及維護用
    路人安全，故駕駛人應有遵守標誌、標線、號誌指示之義務
    ，不得僅憑其個人認知或價值判斷，或主觀認為其行為不致
    影響交通秩序、安全，而任意決定不予遵守，否則將使交通
    秩序大亂，非但影響道路交通安全及廣大用路人權益，亦將
    使道路交通標誌、標線、號誌形同虛設。本件違規舉發機關
    員警當場目睹違規行為且有行車紀錄器影像佐證，原告主張
    顯係其個人看法，殊無足採。本案經舉發員警查證並認定違
    規情節屬實，且有路口監視畫面佐證，並無裁量不舉發空間
    ，爰依法定程序逕行舉發，在交通執法作為上並無違失或不
    當之情形。
　㈥審酌舉發之員警乃依法執行勤務，平日職司犯罪偵查及道路
    交通管理、維護交通秩序與指揮稽查等工作，對於執行取締
    交通違規勤務的經驗當屬充足，何況本件舉發員警於該路口
    處定點攔查，最為清楚號誌運作之情形，該員警在其目睹系
    爭車輛交通違規當時，對於路口交通號誌之變換、該汽車之
    行車動態、違規情狀之判斷等節，應無誤判之情，且員警於
    原告提出申訴後立即調閱路口監視器加以佐證無誤判之情節
    。足認原告駕駛系爭車輛於前揭時、地，確有行駛於人行道
    且於上開路口號誌為紅燈時通過路口，足認原告確有闖紅燈
    之違規事實明確。
　㈦本件警員掣單告發過程應無不合之處，本所苗栗監理站於110
    年3月29日掣開竹監苗字第54-F00000000號違反道路交通管
    理事件裁決書，裁處原告「罰鍰新臺幣貳仟肆佰元整，並記
    違規點數4點，罰鍰限於110年4月28日前繳納。」，應屬適
    法。本件原告之訴為無理由，請依行政訴訟法第195 條第1 
    項後段規定，依法駁回原告之訴等語，資為抗辯。
　㈧並聲明：原告之訴駁回。
五、本院之判斷：
  ㈠本件原告確有於110 年2 月9 日0 時25分許，在系爭地點之
    環市路三段人行道駕車行駛，再沿行人穿越道穿越光復路部
    分車道而左轉駛入光復路對向車道，且當時環市路三段為紅
    燈狀態之事實，及如事實概要所述之事實，有原告在系爭地
    點行車方向示意圖、採證光碟、原舉發單、原處分、駕駛人
    基本資料、送達證書、陳述單、舉發機關110年3月12日南警
    五字第1100005976B號函、110年3月23日南警五字第1100007
    465號函及所附光碟片、110年3月11日違規事件答辯報告表
    等資料附卷可稽，且為兩造所不爭執，堪信為真實。本件依
    兩造所述，其爭點厥為：⒈原告是否有違規行駛人行道之行
    為？⒉原告在上開路段人行道左轉駛入光復路之行為，是否
    為「駕車行經有燈光號誌管制之交岔路口闖紅燈」之違規行
    為？
　㈡原告是否有違規行駛人行道之行為？
　　汽車駕駛人，爭道行駛有下列情形之一者，處600元以上180
    0元以下罰鍰：…六、駕車行駛人行道；汽車駕駛人有下列各
    款所列條款之一者，除依原條款處罰鍰外，並予記點：一、
    有...第45條...情形之一者，各記違規點數1點，道交條例
    第45條第1項第6款、第63條第1項第1款分別定有明文。查原
    告於上開時、地有駕車行駛環市路三段人行道之事實，為兩
    造所不爭執，原告確有駕車行駛人行道之違規事實，則原處
    分認定原告違反道交條例第45條第1項第6款規定，核屬有據
    。
　㈢原告在上開路段人行道左轉駛入光復路之行為，是否為「駕
    車行經有燈光號誌管制之交岔路口闖紅燈」之違規行為？
　1.汽車行駛至交岔路口，其行進、轉彎，應依下列規定：一、
    應遵守燈光號誌或交通指揮人員之指揮，遇有交通指揮人員
    指揮與燈光號誌並用時，以交通指揮人員之指揮為準；汽車
    駕駛人，行經有燈光號誌管制之交岔路口闖紅燈者，處1千8
    百元以上5千4百元以下罰鍰；汽車駕駛人有下列各款所列條
    款之一者，除依原條款處罰鍰外，並予記點：三、有...第5
    3條...情形之一者，各記違規點數3點，道路交通安全規則
    第102條第1項第1款、道交條例第53條第1項及第63條第1項
    第3款分別定有明文。又行車管制號誌各燈號顯示之意義如
    左：五、圓形紅燈：（一）車輛面對圓形紅燈表示禁止通行
    ，不得超越停止線或進入路口，道路交通標誌標線號誌設置
    規則第206條第5款第1目定有明文。復本條例用詞，定義如
    下：一、道路：指公路、街道、巷衖、廣場、騎樓、走廊或
    其他供公眾通行之地方。三、人行道：指為專供行人通行之
    騎樓、走廊，及劃設供行人行走之地面道路，與人行天橋及
    人行地下道。四、行人穿越道：指在道路上以標線劃設，供
    行人穿越道路之地方，道路交通管理處罰條例第3條第1款、
    第3款、第4款亦有明文，可知人行道亦屬道路之一部分。
　2.查系爭地點為環市路三段與光復路之交岔路口，依原告提出
    起訴狀所附行車方向示意圖（見本院卷第19頁），原告係駕
    車沿環市路三段人行道行駛駛入上開交岔路口，再沿行人穿
    越道穿越光復路部分車道而左轉駛入光復路對向車道。是原
    告駕車行駛之人行道為環市路三段道路之一部分，其應遵行
    之號誌即應為環市路○段○號誌，當時環市路○段號誌既為紅
    燈，依前揭規定應禁止進入路口，然原告卻逕自沿行人穿越
    道駛入路口穿越光復路部分車道並左轉駛入光復路對向車道
    ，自符合行經有燈光號誌管制之交岔路口闖紅燈之情形。又
    人行道、行人穿越道係劃設供行人行走，尚無在人行道、行
    人穿越道範圍內再設停止線、雙黃線之必要。原告違規駕車
    在人行道、行人穿越道行駛，仍應遵守相關道路交通法規，
    非謂其違規駕車在人行道、行人穿越道行駛即可任意無視其
    他道路交通相關規定，故原告以行駛路線並無停止線、雙黃
    線為由而主張其未在燈光號誌管制之交岔路口闖紅燈云云，
    難認可採。　
六、綜上所述，原告違規事證明確，被告依法所為之原處分並無
    違誤，原告訴請撤銷，為無理由，應予駁回。
七、本件事證已臻明確，兩造其餘攻擊、防禦方法及所提證據，
    經核均與判決結果不生影響，爰不逐一論列，併此敘明。
八、本件第一審裁判費為300 元，應由敗訴之原告負擔，爰確定
    第一審訴訟費用額如主文第2 項所示。
據上論結，本件原告之訴為無理由，依行政訴訟法第237 條之8
第1 項、第98條第1 項前段，判決如主文。   
中　　華　　民　　國　 110　　年　  11　　月　　17　　日
                  行政訴訟庭　法　官　賴映岑
以上正本係照原本製作。
如不服本判決，應於判決送達後20日內，向本院提出上訴狀並表
明上訴理由（原判決所違背之法令及其具體內容或依訴訟資料可
認為原判決有違背法令之具體事實），其未載明上訴理由者，應
於提出上訴後20日內向本院補提理由書（上訴狀及上訴理由書均
須按他造人數附繕本，如未按期補提上訴理由書，則逕予駁回上
訴），並應繳納上訴裁判費新臺幣750元。
                              書記官  蔡忞旻
中　　華　　民　　國　　110 　年　　11　　月　　17　　日